【裁判字號】    95,易,623
【裁判日期】    950814
【裁判案由】    毒品危害防制條例
【裁判全文】
臺灣士林地方法院刑事判決               95年度易字第623號
公  訴  人  臺灣士林地方法院檢察署檢察官
被      告  甲○○
上列被告因違反毒品危害防制條例案件，經檢察官提起公訴（95
年度毒偵字第500 號），而被告於準備程序中就被訴事實為有罪
之陳述，經合議庭裁定由受命法官獨任進行簡式審判程序，並判
決如下：
    主  文
甲○○連續施用第二級毒品，累犯，處有期徒刑壹年。扣案之第
二級毒品貳拾包（含甲基安非他命及N,N-二甲基安非他命成分，
合計驗餘淨重拾伍點壹公克）沒收銷燬，安非他命吸食器壹組
沒收。
    事實及理由
一、犯罪事實：
  (一)甲○○曾因公共危險案件，經本院以92年度簡字第59號判決
    ，處有期徒刑5 月，如易科罰金，以300 元折算1 日確定。
    另因違反毒品危害防制條例案件，經本院以92年度易字第12
    6 號判決，處有期徒刑1 年確定。前開宣告刑，經本院以93
    年度聲字第192 號裁定定應執行刑為1 年4 月，並執行至民
    國94年3 月14日縮短刑期假釋出監，嗣於94年6 月4 日縮刑
    期滿假釋未經撤銷視為執行完畢。
  (二)甲○○另因施用毒品案件，經本院以90年度毒聲字第851 號
    裁定送觀察勒戒，並於91年2 月8 日執行完畢。詎其又另基
    於施用第二級毒品之概括犯意，自94年6 月下旬某日起至95
    年2 月6 日晚間某時止，連續在其位於臺北市○○街25巷5
    弄17號2 樓住處，以將含有甲基安非他命及N,N-二甲基安非
    他命成分之晶體置入吸食器中燃燒，再吸入所產生煙霧之方
    式，施用第二級毒品多次，嗣於95年2 月9 日15時30分許，
    為警在上址查獲，並扣得含有甲基安非他命及N,N-二甲基安
    非他命成分之第二級毒品20包（其中19小包總毛重21.34 公
    克，淨重15.13 公克，另1 大包毛重0.37公克，淨重0.06公
    克，合計驗餘淨重15.13 公克）及其所有之安非他命吸食器
    1 組。
  (三)案經臺北市政府警察局內湖分局報告臺灣士林地方法院檢察
    署檢察官偵查起訴。
二、認定前揭犯罪事實所依據之證據名稱：
  (一)被告於警詢、偵訊及本院訊問時之自白。
  (二)臺北市政府警察局偵辦毒品案件尿液檢體委驗單影本、台灣
    檢驗科技股份有限公司濫用藥物尿液檢驗報告各1 份。
  (三)扣案含有甲基安非他命及N,N-二甲基安非他命成分之第二級
    毒品晶體20包（其中19小包總毛重21.34 公克，淨重15.13
    公克，另1 大包毛重0.37公克，淨重0.06公克，合計驗餘淨
    重15.13 公克）、臺北市政府警察局鑑驗通知書影本1 份、
    安非他命吸食器1 組。
  (四)臺灣高等法院被告前案紀錄表1 份。
三、應適用之法條及說明：
  (一)核被告所為，係犯毒品危害防制條例第10條第2 項之施用第
    二級毒品罪。被告因施用第二級毒品而持有之，其持有之低
    度行為，為施用之高度行為所吸收，不另論罪。
  (二)被告先後多次施用第二級毒品犯行，時間緊接，手法相同，
    所犯為構成要件相同之罪，顯係基於概括犯意為之，依94年
    1 月7 日修正自95年7 月1 日施行前之刑法（以下簡稱舊刑
    法）第56條規定為連續犯。但依現行刑法（以下簡稱新刑法
    ），因前開連續犯之規定已經刪除，無從構成連續犯。
  (三)被告有如犯罪事實項下所示之前科紀錄，有臺灣高等法院被
    告前案紀錄表1 份附卷可稽，其於有期徒刑執行完畢後5 年
    內，故意再犯本案有期徒刑以上之罪，無論依舊刑法第47條
    規定或新刑法第47條第1 項規定，均成立累犯。
  (四)按行為後法律有變更者，適用行為時之法律。但行為後之法
    律有利於行為人者，適用最有利於行為人之法律，新刑法第
    2 條第1 項前段及但書定有明文，此為「從舊從輕」之比較
    。而所謂「法律有變更者」，指行為時與裁判時之刑罰法律
    ，關於刑罰權規範事項互有不同內容之規定而言。而為「從
    舊從輕」之比較時，應就罪刑有關之共犯、未遂犯、想像競
    合犯、牽連犯、連續犯、結合犯，以及累犯加重、自首減輕
    暨其他法定加減原因（如身分加減）與加減例等一切情形，
    綜其全部罪刑之結果而為比較（最高法院95年第8 次刑事庭
    會議決議參照），經查：
    (1)被告行為時，刑法第56條規定：「連續數行為而犯同一之
      罪名者，以一罪論。但得加重其刑至二分之一。」，前開
      連續犯規定，業於94年1 月7 日修正公布刪除，並於95年
      7 月1 日施行，此刪除雖非犯罪構成要件之變更，但顯已
      影響行為人刑罰之法律效果，自屬刑罰權規範事項有變更
      。按連續犯本質上應屬數罪，僅係基於訴訟經濟或責任吸
      收原則之考量，而論以一罪，並加重其刑至二分之一。刑
      法修正後將連續犯規定刪除，致新刑法已無連續犯規定可
      資適用，原連續數行為，須以數罪併罰。修正前後，就被
      告之行為，顯有一次評價與多次評價之別，自應以修正前
      一次評價之規定，較有利於被告。
    (2)被告行為時，刑法第47條規定：「受有期徒刑之執行完畢
      ，或受有期徒刑或有期徒刑一部之執行而赦免後，5 年以
      內再犯有期徒刑以上之罪者，為累犯，加重本刑至二分之
      一。」被告行為後，新刑法將累犯之成立，限制以故意再
      犯者為限，並改列於第47條第1 項。另新刑法配合第98條
      第2 項增訂強制工作處分與刑罰之執行效果得以互代之規
      定，於第47條第2 項增列擬制累犯規定，又將舊刑法第49
      條關於「依軍法」受裁判者不適用累犯之規定刪除，至累
      犯加重本刑至二分之一之法律效果則維持不變，其罪刑之
      實質內容及條文項次均有變動，科刑規範已有變更，亦有
      新刑法第2 條第1 項之適用。而就抽象而言，前開法律變
      更，將累犯之成立，限於故意再犯，排除過失再犯，對於
      犯罪行為人較為有利，但擬制累犯之增訂及「依軍法」受
      裁判者不適用累犯規定之刪除，則對於行為人較為不利。
    (3)綜合比較被告行為後之前開法律變更，其中累犯規定變更
      ，因被告係故意犯罪，無論依舊刑法第47條或新刑法第47
      條第1 項規定，均構成累犯，且本案與新刑法擬制累犯規
      定之增訂及「受軍法」裁判者不適用累犯規定之刪除尚無
      關涉，亦無有利不利之別。而新刑法刪除連續犯規定，由
      一次評價改為多次評價，對於被告顯然較為不利。故本案
      自應依刑法第2 條第1 項前段，適用被告行為時之法律：
      即依舊刑法第56條規定，以被告係連續犯，而論以一罪並
      加重其刑，再依舊刑法第47條累犯規定，遞加重其刑。
  (五)爰審酌被告前已有施用毒品之紀錄，仍無法戒除毒癮，又施
    用第二級毒品戕害身心，施用之期間長達7 月有餘，犯罪後
    坦承犯行，態度良好，併其品行、智識程度、生活狀況等一
    切情狀，量處如主文所示之刑。
  (六)按從刑附屬於主刑，除法律有特別規定者外，依主刑所適用
    之法律（最高法院95年第8 次刑事庭會議決議參照）。扣案
    之安非他命吸食器1 組，係被告所有供本案犯罪所用之物，
    業據其供承在卷，爰一體適用刑法第38條第1 項第2 款宣告
    沒收。至扣案含有甲基安非他命及N,N-二甲基安非他命成分
    之第二級毒品晶體20包（其中19小包總毛重21.34 公克，淨
    重15.13 公克，另1 大包毛重0.37公克，淨重0.06公克，合
    計驗餘淨重15.13 公克），則應依毒品危害防制條例第18
    條第1 項前段規定沒收銷燬。
  (七)依刑事訴訟法第273 條之1 第1 項、第310 條之2 、第454
    條第1 項、第299 條第1 項前段，毒品危害防制條例第10條
    第2 項、第18條第1 項前段，新刑法第2 條第1 項前段、第
    11條、舊刑法第56條、第47條、第38條第1 項第2 款，判決
    如主文。
四、如不服本判決，應於判決送達後10日內，向本院提出上訴狀
    。
本案經檢察官黃德松到庭執行職務
中    華    民    國    95    年    8    月     14    日
                  刑事第三庭法  官  周群翔
以上正本證明與原本無異。
                            書記官  劉育君
中    華    民    國    95    年    8     月    14    日
附錄本案論罪科刑法條全文：
毒品危害防制條例第10條第2 項
施用第二級毒品者，處3 年以下有期徒刑。


司法院資訊處製作；財團法人民間司法改革基金會備份。
